【裁判字號】    98,交聲,1789
【裁判日期】    980611
【裁判案由】    違反道路交通管理處罰條例聲明異議
【裁判全文】
臺灣臺北地方法院交通事件裁定        98年度交聲字第1789號
原處分機關  臺北市交通事件裁決所
異  議  人
即受處分人  甲○○
                      -3號11樓
上列異議人即受處分人因違反道路交通管理處罰條例案件，對於
臺北市交通事件裁決所於98年4 月27日所為之處分（原處分案號
：北市裁罰字第裁22-AEX613239號）聲明異議，本院裁定如下：
    主  文
原處分撤銷。
甲○○不罰。
    理  由
一、按犯罪事實應依證據認定之，無證據不得認定犯罪事實，刑
    事訴訟法第154 條第2 項定有明文。次按法院受理有關交通
    事件，準用刑事訴訟法之規定，復為道路交通管理處罰條例
    第89條前段所明定，是最高法院76年台上字第4986號判例所
    揭示：「認定犯罪事實所憑之證據，雖不以直接證據為限，
    間接證據亦包括在內，然而無論直接或間接證據，其為訴訟
    上之證明，須於通常一般之人均不致有所懷疑，而得確信其
    為真實之程度者，始得據為有罪之認定，倘其證明尚未達到
    此一程度，而有合理之懷疑存在時，事實審法院復已就其心
    證上理由予以闡述，敘明其如何無從為有罪之確信，因而為
    無罪之判決，尚不得任意指為違法」之意旨，亦即刑事訴訟
    法上法院認定事實之最重要原則之一即認定被告有罪，就該
    有罪事實不能有任何之合理懷疑存在之原則，於法院審理行
    為人違反道路交通管理處罰條例案件時，當有其適用。易言
    之，法院於審理行為人違反道路交通管理處罰條例案件，於
    為事實之認定時，如就原處分機關所認定行為人違規之事實
    仍有合理之懷疑，而無法確信行為人確有該當於道路交通管
    理處罰條例各該處罰條文之構成要件事實時，即應依訴訟法
    上待證事實「倘有懷疑，則應從被告之利益作解釋」之證據
    法則，作對受處分人有利之認定。
二、本件原處分機關即臺北市交通事件裁決所以異議人即受處分
    人甲○○駕駛車牌號碼5907－RK號車，於民國98年2 月9 日
    晚上8 時10分許，在臺北車站東側設有禁止臨時停車標線處
    所臨時停車，適為臺北市政府警察局中正第一分局員警攔查
    ，以異議人違反道路交通管理處罰條例第55條第3 款之規定
    ，舉發「紅線臨停」之違規。嗣因異議人於應到案日期前向
    原處分機關提出申訴，原處分機關請舉發單位調查結果，仍
    認異議人有前揭違規行為，原處分機關遂於98年4 月27日依
    道路交通管理處罰條例第55條第3 款及違反道路交通管理事
    件統一裁罰標準表規定，裁處異議人新臺幣300 元之罰鍰，
    合先敘明。
三、異議人聲明異議意旨略以：本人於98年2 月9 日晚間8 時10
    分駕車至臺北火車站準備迎接親人返家，當時本人將車輛暫
    停於臺北車站東三門外側車道東側，該車道立有一警示說明
    標誌，內容為「小客車臨停上下客（禁止駕駛人熄火離開）
    」。本人將車輛暫時停於警示標誌前，並留駐車內等待親人
    出站，此時員警要求本人出示證件，欲以「紅線臨停」舉發
    本人，正當員警開立罰單之時，親人隨即到達並登上本人車
    輛，然而員警仍堅持以「無上下客事實」為由對本人開單告
    發。本人既係依照交通標誌規定臨時停車，亦有上下客之事
    實，卻遭到員警開單告發，本案之違規舉發顯有謬誤，是為
    此聲明異議，請求撤銷原處分等語。
四、經查：
  (一)按「告示牌，用以現有標誌無法充分說明或指示時，為維護
    行車安全與暢通之需要，得設置本標誌，其中禁制性質告示
    牌並應有相關之管制法令方得設置。本標誌為方形，依設置
    目的之不同，區分如左：二、禁制性質告示牌用以告示車輛
    駕駛人及行人應嚴格遵守道路上遵行、禁止、限制之特殊規
    定，為紅底白字白邊。」道路交通標誌標線號誌設置規則第
    137 條第1 項、第2 項第2 款定有明文。觀諸異議人提供系
    爭違規路段之告示牌照片，清晰可見該告示牌上為方形，顏
    色為紅底白字白邊，且標示有「小客車臨停上下客（禁止駕
    駛人熄火離開）」等字樣；又據舉發機關函覆原處分機關略
    以：「案經本分局派員現地勘查，臺北車站東三門前設有【
    小客車臨停上下客（禁止駕駛人熄火離開）】。」等語，足
    證於違規地點確實設有一禁制性質告示牌。而臺北車站東三
    門前之「小客車臨停上下客（禁止駕駛人熄火離開）」告示
    牌，係由臺北市停車管理工程處所設置，其意義係指該區域
    供小客車臨停上下客使用，且禁止駕駛人熄火離開等情，此
    有臺北市停車管理工程處98年5 月21日北市停企字第098332
    60800 號函附卷可參，則違規地點既設有可供小客車臨停之
    告示牌，則該處是否亦繪有紅色實線而屬禁止臨時停車處所
    ，已值懷疑；縱認違規地點亦同時設有禁止臨時停車之標線
    ，則此二種意義截然不同之標誌牌、地面標線同時存在，極
    易使駕駛人產生混淆而無所適從，則此係行政部門彼此之間
    溝通協調不良導致之疏失，自不應將此疏失所生之不利益轉
    嫁由一般用路人承擔。況且，告示牌係以文字說明，意義甚
    為明確，且上開告示牌並無任何污損、剝落或遭遮蔽之處，
    又係豎立於路邊明顯之位置，其所禁制之訊息較易為一般人
    所接收，則異議人既係遵循該告示牌之指示，而將車輛臨時
    停放於該處且未熄火，實難以該處亦繪有紅線係屬禁止臨停
    處所，而遽認異議人有何「紅線臨停」之違規。從而，應認
    本件違規地點係屬可供小客車臨停上下客之處所。
  (二)異議人辯稱其將車輛臨時停放於違規地點，係為等候親人出
    站等語，並提出其親人所持之高鐵車票影本為證。而經本院
    檢視卷附之車票影本，顯示乘車日期為「2009/02/09」，到
    站時間為「20：06」，到達站為「臺北」，則該次列車到達
    臺北站之時間與舉發通知單上之違規時間「98時2 月9 日20
    時10分」甚為接近，是異議人之前開辯詞並非全然無據。又
    「臨時停車」係指車輛因上、下人、客，裝卸物品，其引擎
    未熄火，停止時間未滿三分鐘，保持立即行駛之狀態，道路
    交通管理處罰條例第3 條第9 款有明文規定，則車輛有上下
    人、客或裝卸物品等情，本為構成臨時停車之要件之一。本
    件舉發通知單違規事實欄係載明「紅線『臨停』」，原處分
    之舉發違規事實攔亦記載「在設有禁止臨時停車標線處所『
    臨時停車』」，是舉發機關及原處分機關既認定異議人有臨
    時停車之事實，應係認異議人車輛有上下客之情事，舉發機
    關雖函覆原處分機關：「本分局值勤員警見該車臨時停車後
    ，無上下客之情事」等語，則此函文內容（無上下客情事）
    實與員警舉發之違規事實（有上下客情事，構成臨時停車）
    互相矛盾，自不得以上開函文遽為不利於異議人之認定。
五、綜上所述，依前揭對事實真偽有懷疑時，應將利益歸於被告
    之法則，即應作對異議人有利之認定，要難謂異議人所辯為
    無理由，是原處分機關對異議人所為之前開裁決，即難認為
    允當，應由本院將原處分撤銷，改諭知異議人不罰，以資適
    法。
六、據上論斷，應依道路交通案件處理辦法第20條前段，裁定如
    主文。
中    華    民    國    98    年    6     月    11    日
                              交通法庭法  官  林孟皇
本正本證明與原本無異。
如不服本裁定，應於送達後5日內向本院提出抗告狀。
                                      書記官  楊雅鈞
中    華    民    國    98    年    6     月    11    日


司法院資訊處製作；財團法人民間司法改革基金會備份。
